【裁判字號】    89,易,886
【裁判日期】    891027
【裁判案由】    竊盜
【裁判全文】
臺灣臺南地方法院刑事判決                          八十九年度易字第八八六號
    公  訴  人  臺灣臺南地方法院檢察署檢察官
    被      告  甲○○
右列被告因竊盜案件，經檢察官提起公訴（八十九年度偵字第七四六號），及聲請併
案審理（八十九年度偵字第七五號），本院判決如左：
    主  文
甲○○連續結夥三人以上毀壞門扇於夜間侵入住宅竊盜，處有期徒刑壹年。
    事  實
一、甲○○曾於民國八十七年間，因違反懲治盜匪條例案件，經臺灣臺南地方法院判
    處有期徒刑二年，緩刑五年確定，現仍在緩刑期間，竟仍不知悔改，意圖為自己
    不法所有之概括犯意，先於八十八年十一月三日凌晨二時四十五分許，與四名已
    滿十四歲、姓名、年籍均不詳之人，共同搭乘熊海琳所有、並借予甲○○之父何
    全福使用之車號ＵＥ－六○四七號自用小客車，前往臺南縣安定鄉六嘉村五七之
    一號庚○○、己○○居住之「六嘉檳榔攤」，其中一人在車內等候接應，另一人
    在屋外把風，其餘三人則以不詳工具破壞該檳榔攤之鐵捲門後，侵入其內，竊取
    電動玩具ＩＣ板四片，得手後將ＩＣ板出售所得朋分花用殆盡。又於八十八年十
    二月十四日凌晨，經由乙○○提議，意圖與乙○○、丁○○二人（均已審結）共
    同竊取他人店內所擺設電動玩具內ＩＣ板出售圖利，三人乃先前往丁○○住處攜
    帶客觀上足以危害他人生命、身體安全之一字起子、十字螺絲起子、鉗子等兇器
    ，以及手電筒等工具，再於當日凌晨二時三十分許，共同騎乘乙○○之母所有，
    車號ＹＬＲ－三二三號重型機車前往臺南縣新市鄉○○路六八號，丙○○所經營
    之「阿賓的店簡餐冷飲店」，由乙○○、丁○○以螺絲起子毀壞鐵門上鎖孔後，
    並侵入其內搜尋財物時，因為事先埋伏於該店對面之丙○○發現，並報警前往查
    緝，三人隨即逃逸而未遂，並扣得該三人遺留於現場之鉗子、一字起子、十字起
    子及手電筒等物。
二、案經臺南縣警察局永康分局、善化分局報告臺灣臺南地方法院檢察署檢察官偵查
    起訴及聲請併案審理。
    理  由
一、訊據被告甲○○於本院審理時，固坦承於八十八年十一月三日凌晨，由伊駕駛上
    開車號ＵＥ－六○四七號自用小客車，搭載不詳姓名之人數名，前往臺南縣安定
    鄉六嘉村五七之一號「六嘉檳榔攤」竊取電動玩具ＩＣ板，惟矢口否認於八十八
    年十二月十四日與乙○○、丁○○共同前往臺南縣新市鄉○○路六八號「阿賓的
    店」行竊，辯稱伊當日在家睡覺云云。經查，被告與姓名年籍均不詳之人數名，
    前往「六嘉檳榔攤」行竊之情，業據被害人戊○○、己○○、庚○○分別於警、
    偵訊及本院審理時，指述歷歷，三人陳述互核亦相符合，且車號ＵＥ－六○四七
    號自用小客車，係為案外人熊海琳所有，並借予被告之父何全福使用，而被告平
    時亦有使用該車等情，復為熊海琳、何全福分別於警、偵訊中陳述甚明，被告前
    揭自白應堪信為真實。次查，乙○○、丁○○於警、偵訊及本院審理時，均供稱
    係與被告共同前往「阿賓的店」行竊未遂，該二人對於係由何人提議前往行竊乙
    節，前後供述雖有不一，但至於被告亦共同行竊部份，則始終一致，本院認該二
    人所為不利於己之供述應屬可採；且被害人丙○○於本院審理時，復明白陳稱當
    日有三人共乘一部機車前來，並以螺絲起子、扁鑽等破壞鐵門進入，經核與乙○○、丁○○所陳亦相符合，被告當日確有共同前往行竊，要可認定。至於被告所
    提出當日係在家睡覺之不在場證明，雖欲以其女友童麗鈴證詞佐證，然衡諸本院
    審理本案之時，距離八十八年十二月二十四日案發當日，已將近六個月，客觀上
    已難以確認被告或童麗鈴所陳述，是否為當日之事，何況童麗鈴與被告既為有親
    密關係之男女朋友，復難期待其為真實之陳述，本院因認被告上開辯詞尚非可採
    。此外並有尖嘴夾、一字起子、十字起子、手電筒等物扣案可資佐證，本件事證
    已臻明確，被告犯行可以認定。
二、按被告與已滿十四歲、姓名年籍不詳之人四名結夥三人以上、毀壞門扇、於夜間
    侵入被害人庚○○、己○○住宅內竊盜，所為係犯刑法第三百二十一條第一項第
    一款、第二款、第四款之加重竊盜罪；又與乙○○、丁○○結夥三人，攜帶兇器
    、毀壞門扇侵入「阿賓的店」內竊盜未遂，核其所為，係犯刑法第三百二十一條
    第二項、第一項第二款、第三款、第四款之加重竊盜未遂罪。公訴意旨認被告進
    入「阿賓的店」內行竊，另涉前條第一項第一款夜間侵入現有人居住建築物之加
    重條件，惟被害人丙○○於本院審理時，業已明白陳稱被告犯罪之八十八年十二
    月間，並無何人居住於該店內，是「阿賓的店」於犯罪時尚不能認為係「現有人
    居住之建築物」，被告等雖於夜間侵入該店內行竊，仍與前開刑法第三百二十一
    條第一項第一款要件不符，附此敘明。被告先後二次竊盜犯行，雖有既遂與未遂
    之分，然時間緊接，犯構成要件相同之罪，顯係基於概括之犯意為之，應論以連
    續犯情節較重之既遂犯行一罪。又按心神喪失人之行為，不罰；精神耗弱人之行
    為，得減輕其刑，刑法第十九條固定有明文，然上揭行為人精神障礙程度之認定
    ，必須以行為時之精神，對於外界事物是否全然缺乏知覺理會及判斷作用為標準
    。經查，被告雖於八十九年四月二十三日因騎乘機車發生車禍，導致頸椎挫傷、
    缺氧性腦病變，並有「自殺企圖，定向感障礙，語無倫次，言語貧乏，有不正當
    行為，判斷力障礙，腦波檢查有異常，心理測驗顯示邊緣性智力，對身體控制不
    良，視動協調不良，對空間缺乏概念，學習能力退化，有輕度腦傷傾向，注意力
    、理解力不當，且思考歷程出現干擾」等「器質性腦徵候群」，此有健仁醫院、
    靜和神經精神內科醫院診斷證明書存卷足憑，然被告竊盜之行為時間分別是八十
    八年十月三日、十二月十四日，其時被告尚未發生上開事故受傷，是被告行為時
    精神狀態既屬正常，即無刑法第十九條減輕或免除刑罰事由之適用，併予陳明。
    爰審酌被告因缺錢使用，二度結夥三人以上、毀壞他人門扇、於夜間侵入行竊之
    犯罪動機與手段，對於被害人之財產權與居住安全均有相當之危害，以及被告犯
    罪後坦承部份犯行之態度等一切情狀，量處如主文所示之刑，以資懲儆。
據上論斷，應依刑事訴訟法第二百九十九條第一項前段，刑法第五十六條、第三百二
十一條第一項第四款、第二款、第一款，判決如主文。
本案經檢察官盧駿道到庭執行職務。
中    華    民    國      八十九    年      十        月      二十七    日
                              臺灣臺南地方法院刑事第四庭
                                      法  官  吳  坤  芳
右正本證明與原本無異。
如不服本判決，應於判決送達後十日內向本院提出上訴狀( 應附繕本 )。
                                      書記官  馬  愛  君
中    華    民    國      八十九    年      十        月      二十七    日
附錄本案論罪科刑法條全文：
刑法第三百二十一條：
犯竊盜罪而有左列情形之一者，處六月以上五年以下有期徒刑：
一  於夜間侵入住宅或有人居住之建築物、船艦，或隱匿其內而犯之者。
二  毀越門扇、牆垣或其他安全設備而犯之者。
三  攜帶兇器而犯之者。
四  結夥三人以上而犯之者。
五  乘火災、水災或其他災害之際而犯之者。
六  在車站或埠頭而犯之者。
前項之未遂罰之。


司法院資訊處製作；財團法人民間司法改革基金會備份。
